臺灣彰化地方法院刑事判決
111年度易字第1086號
公  訴  人  臺灣彰化地方檢察署檢察官
被      告  吳東源



上列被告因加重竊盜案件，經檢察官提起公訴（111年度偵字第1
5606號），被告於本院審理時，就被訴事實為有罪之陳述，本院
裁定改進行簡式審判程序，並判決如下：
    主    文
吳東源犯攜帶兇器毀越安全設備竊盜未遂罪，處有期徒刑陸月，
如易科罰金，以新臺幣壹仟元折算壹日。
    犯罪事實及理由
一、本案犯罪事實及證據，除補充、更正如下者外，其餘均引用
    如附件臺灣彰化地方檢察署檢察官起訴書之記載。
　　㈠起訴書犯罪事實一第4行之「的窗戶」，更正為「窗戶外所
      加裝作為安全設備之鐵窗」。
　　㈡證據部分增列「被告於審理中之自白」。
二、論罪科刑
    ㈠按行為後法律有變更者，適用行為時之法律，但行為後之
      法律有利於行為人者，適用最有利於行為人之法律，刑法
      第2條第1項定有明文。是關於刑法變更後之新舊法律適用
      問題，應依刑法第2條第1項「行為後法律有變更者，適用
      行為時之法律。但行為後之法律有利於行為人者，適用最
      有利於行為人之法律」規定，依「原則從舊、例外從輕」
      以為決定。被告於本件犯行後，刑法第321條先於民國100
      年1月26日修正公布，同年月28日施行，再於108年5月29
      日修正公布，並於同年月31日生效施行。100年1月26日修
      正前刑法第321條係規定：「犯竊盜罪而有左列情形之一
      者，處6月以上、5年以下有期徒刑：一、於夜間侵入住宅
      或有人居住之建築物、船艦或隱匿其內而犯之者。二、毀
      越門扇、牆垣或其他安全設備而犯之者。三、攜帶兇器而
      犯之者。四、結夥三人以上而犯之者。五、乘火災、水災
      或其他災害之際而犯之者。六、在車站或埠頭而犯之者。
      前項之未遂犯罰之」；108年5月29日修正前刑法第321條
      則規定：「犯竊盜罪而有下列情形之一者，處6月以上、5
      年以下有期徒刑，得併科新臺幣10萬元以下罰金：一、侵
      入住宅或有人居住之建築物、船艦或隱匿其內而犯之者。
      二、毀越門扇、牆垣或其他安全設備而犯之者。三、攜帶
      兇器而犯之者。四、結夥三人以上而犯之者。五、乘火災
      、水災或其他災害之際而犯之者。六、在車站、埠頭、航
      空站或其他供水、陸、空公眾運輸之舟、車、航空機內而
      犯之者。前項之未遂犯罰之。」修正後之刑法第321條第1
      項於第1款刪除「於夜間」之文字；於第6款增加「航空站
      或其他供水、陸、空公眾運輸之舟、車、航空機內」之文
      字，擴大加重竊盜罪之適用範圍，使部分修正前原應適用
      普通竊盜罪論罪科刑之情形，於修正後改論以加重竊盜罪
      論罪科刑，並增加得併科罰金10萬元之規定；而108年5月
      29日刑法第321條修正為「犯前條第1項、第2項之罪而有
      下列情形之一者，處6月以上5年以下有期徒刑，得併科50
      萬元以下罰金：一、侵入住宅或有人居住之建築物、船艦
      或隱匿其內而犯之。二、毀越門窗、牆垣或其他安全設備
      而犯之。三、攜帶兇器而犯之。四、結夥三人以上而犯之
      。五、乘火災、水災或其他災害之際而犯之。六、在車站
      、港埠、航空站或其他供水、陸、空公眾運輸之舟、車、
      航空機內而犯之。前項之未遂犯罰之」，本次修正後之刑
      法第321條第1項已將罰金刑上限提高至50萬元。綜上可知
      ，刑法第321條先後於100年1月26日、108年5月29日修正
      ，經新舊法比較後，二次修正後之規定均非較有利於行為
      人，是依刑法第2條第1項前段規定，自應適用被告行為時
      即100年1月26日修正前之刑法第321條之規定論處。
　　㈡又修正前及現行刑法第321條第1項第2款所謂「毀」係指毀
      損，稱「越」則指踰越或超越，祇要踰越或超越門扇、牆
      垣或安全設備之行為，使該門扇、牆垣或安全設備喪失防
      閑作用，即該當於前揭規定之要件。而該條所謂之「安全
      設備」，係指依社會通常觀念足認為防盜之設備而言。再
      按修正前及現行刑法第321條第1項第3款之攜帶兇器竊盜
      罪，係以行為人攜帶兇器竊盜為其加重要件，此所謂兇器
      ，其種類並無限制，凡客觀上足對人之生命、身體、安全
      構成威脅，具有危險性之兇器均屬之，且祇須行竊時攜帶
      此種具有危險性之兇器為已足，並不以攜帶之初有行兇之
      意圖為必要。經查，被告以千斤頂破壞被害人許清鴻上址
      住宅窗戶外加裝之鐵窗，該千斤頂既得用以破壞鐵窗，顯
      見其質地堅硬，為足以殺傷人生命、身體之器械，應屬具
      有危險性之兇器無訛；又被告尚未完全橇開鐵窗，還未能
      越過鐵窗進入屋內行竊，僅能從屋外以目視搜尋物色屋內
      物品，其行為自屬未遂。
　　㈢是以，核被告所為，係犯刑法第321條第2項、第1項第2款
      、第3款之攜帶兇器毀越安全設備竊盜未遂罪。
　　㈣被告前因竊盜案件，前因竊盜案件，經臺灣苗栗地方法院
      以93年度易字第191號判處有期徒刑1年2月確定，被告甫
      於94年7月9日縮短刑期執行完畢，為被告所不爭執，亦據
      檢察官提出刑案資料查註紀錄表、臺灣高等法院被告前案
      紀錄表為證，足認被告於受徒刑之執行完畢後5年內，故
      意再犯本案有期徒刑以上之罪，為累犯。檢察官復於本院
      審理時指出：被告本案所為，與前案同屬竊盜案件，犯罪
      罪質、目的、手段與法益侵害結果均高度相似，足認被告
      法遵循意識及對刑罰之反思能力均屬薄弱，請求依累犯之
      規定加重其刑等語，已為相當說明。本院審酌被告所犯前
      案與本案均係竊盜案件，犯罪罪質及法益侵害結果均同，
      且被告因前案入監執行，已然接受較嚴格之矯正處遇，猶
      為本案犯行，可見被告並未因前案刑罰之執行，建立守法
      意識，並確實體認其行為之違法性與危害性，兼衡本案犯
      罪情節，認若加重其刑，尚無使其所受刑罰超過其應負擔
      罪責之疑慮，參酌司法院大法官釋字第775號解釋意旨，
      爰依刑法第47條第1項累犯之規定，加重其刑。且基於精
      簡裁判之要求，判決主文無庸為累犯之諭知。
　　㈤被告本件犯行為未遂犯，應依刑法第25條第2項規定，按既
      遂犯之刑度減輕其刑，並應依刑法第71條第1項規定，先
      加（累犯）後減之。
    ㈥爰以行為人之責任為基礎，審酌被告除上揭構成累犯之前
      科不重複審酌外，另有竊盜前科，素行非佳，卻仍不知悔
      改，未能尊重他人之財產權，率而竊取他人財物，顯見其
      法治觀念偏差，自我控制能力欠佳，應予非難；惟念其犯
      後坦承犯行，暨考量其係國中畢業、入監前務農、有1個2
      歲小孩、要扶養配偶及小孩，兼衡其犯罪動機、手段等一
      切情狀，量處如主文所示之刑，並諭知易科罰金之折算標
      準。
三、沒收
　　被告用以為本案犯行之千斤頂1個，警方於95年12月間採集
    指紋後，嗣於111年8月間始因該指紋比對與被告指紋卡之右
    食指指紋相符而查獲本案，有彰化縣警察局鹿港分局鑑識小
    組刑案現勘察報告表、內政部警政署刑事察局111年8月12日
    刑紋字第000000000號鑑定書在卷可佐（偵卷第61至66頁）
    。是以，本案偵破之主要因素在於留存該千斤頂上採集之跡
    證，但相關卷宗則無該千斤頂仍在扣案之資料。本院審酌該
    千斤頂為日常生活可取得之物，且是否扣案實屬不明，宣告
    沒收或追徵未必有助於預防犯罪，反而恐徒增執行之勞費，
    實欠缺刑法上之重要性，爰不予宣告沒收或追徵，附予敘明
    。
四、依刑事訴訟法第273條之1第1項、第299條第1項前段、第310
    條之2、第454條，判決如主文。
本案經檢察官余建國提起公訴，檢察官黃智炫到庭執行職務。
中　　華　　民　　國　　111 　年　　12　　月　　16　　日
                  刑事第六庭  法  官  林明誼
以上正本證明與原本無異。
如不服本判決應於收受判決後20日內向本院提出上訴書狀，並應
敘述具體理由。其未敘述上訴理由者，應於上訴期間屆滿後20日
內向本院補提理由書(均須按他造當事人之人數附繕本)「切勿逕
送上級法院」。
告訴人或被害人對於判決如有不服具備理由請求檢察官上訴者，
其上訴期間之計算係以檢察官收受判決正本之日期為準。
中　　華　　民　　國　　111 　年　　12 　 月　　16  　日
                              書記官  許原嘉
附錄論罪科刑條文：
100年1段26日修正前刑法第321條
犯竊盜罪而有左列情形之一者，處6月以上、5年以下有期徒刑：
一、於夜間侵入住宅或有人居住之建築物、船艦或隱匿其內而犯
    之者。
二、毀越門扇、牆垣或其他安全設備而犯之者。
三、攜帶兇器而犯之者。
四、結夥三人以上而犯之者。
五、乘火災、水災或其他災害之際而犯之者。
六、在車站或埠頭而犯之者。前項之未遂犯罰之。

附件：起訴書